【裁判字號】    89,台上,2247
【裁判日期】    890427
【裁判案由】    妨害公務
【裁判全文】
最高法院刑事判決                              八十九年度台上字第二二四七號
    上  訴  人  甲○○
右上訴人因妨害公務案件，不服台灣高等法院高雄分院中華民國八十七年三月十八日
第二審判決（八十六年度上訴字第二三二一號，起訴案號：台灣高雄地方法院檢察署
八十六年度偵字第八六一四號），提起上訴，本院判決如左：
    主  文
原判決關於隱匿公務員職務上掌管文書罪部分撤銷，發回台灣高等法院高雄分院。
    理  由
本件原判決認定上訴人甲○○係高雄市○○路九九九號宏兆傢俱工廠負責人，於民國
八十六年四月二日十六時許，因見高雄市政府環境保護局（下稱環保局）左營區清潔
隊衛生查報員陳博文（係依據法令從事公務之人員），對其未依環保局規定，限時清
運該工廠堆積在翠華路旁廢棄之傢俱，在該工廠內依法執行填製告發單時，竟將陳博
文職務上掌管之高雄市廢棄物處理簽證卡及交辦單拿走並予隱匿，經陳博文報警處理
等情。因而撤銷第一審判決，改判論處上訴人隱匿公務員職務上掌管之文書罪刑（緩
刑三年）。固非無見。惟查：(一)刑法第一百三十八條之毀損隱匿公務員職務上掌管文
書罪之成立，必須該毀損、隱匿之文書為公務員職務上所掌管者為限。本件據陳博文
於偵查中之供述及所具報告書均指遭上訴人搶走者，係簽證卡之第二、三聯（見警卷
第六頁、偵卷第十頁正背面），稽之卷附廢棄物處理簽證卡管制作業流程圖顯示，簽
證卡第二聯係交當事人（業者）收執，第三聯則送執行單位第六科統計績效，再交裁
決組管制（見一審卷第三十七頁），似徵該簽證卡之第二、三聯，並非職司清潔隊衛
生查報員之陳博文職務上所掌管之文書。原判決認定簽證卡係陳博文職務上掌管之文
書，然未說明其所憑之證據及認定之理由，尚嫌理由不備。至交辦單依卷附環保局左
營區清潔隊報告單記載，似係該局第六科所製作（見一審卷第七十頁），則本件是否
確有該交辦單交予陳博文，內容如何，均欠明瞭，此與被告本件犯罪之成立攸關，自
應進一步查明，原判決未予查究明白，遽認該交辦單係陳某職務上掌管之文書，尚嫌
速斷。(二)原判決係以證人陳博文於偵查、一審及原審調查時一再證稱，被告係「取走
」其簽證卡及交辦單，證人竇振平、許俊雄亦一致證稱，陳博文說是被告「取走」其
所持文書，乃認陳博文於警訊及所具報告書指稱被告「搶走」簽證卡、交辦單之語並
非真實，而變更檢察官所引起訴法條。然該陳博文於一審審理時，猶供稱被告搶走簽
證卡第二、三聯，其有搶走簽證卡及交辦單各等語（見一審卷第二十六背面、第六十
六頁），而證人竇振平係證稱當天伊接到陳博文電話告知，被告阻止離去等原因，被
告且有搶走其交辦單等資料（見一審卷第六十六頁背面）。參以被告於一審亦嘗供稱
「我搶他東西，但我已交回去了」（見同上卷第二十六頁背面），環保局左營區清潔
隊隊長高士雅所具報告書且載明被告確有搶奪交辦單情事（見一審卷第七十頁），綜
合以觀，陳博文所指被告搶走其簽證卡、交辦單之語，似非全屬無據。原判決認陳博
文所謂被告「行搶」，並非真實，而為被告有利之判斷，其所引證據與卷證資料猶有
不符，不無證據上理由矛盾之違法。以上或係上訴意旨所指摘，或為本院得依職權調
查之事項，應認原判決關於隱匿公務員職務上掌管之文書罪部分有撤銷發回更審之原
因。
據上論結，應依刑事訴訟法第三百九十七條、第四百零一條，判決如主文。
中      華      民      國    八十九    年      四      月    二十七    日
                              最高法院刑事第六庭
                                  審判長法官  紀  俊  乾
                                        法官  黃  正  興
                                        法官  陳  東  誥
                                        法官  張  春  福
                                        法官  韓  金  秀
      右正本證明與原本無異
                                              書  記  官
中      華      民      國    八十九    年      五      月      三      日


司法院資訊處製作；財團法人民間司法改革基金會備份。
